臺灣桃園地方法院刑事判決　　　　　　　93年度訴字第1152號
公　訴　人　臺灣桃園地方法院檢察署檢察官
被　　　告　壬○○　男　30歲.
　　　　　　　　　　國民
　　　　　　　　　　現另案於臺灣新竹戒治所施以強制戒治
指定辯護人　張育祺律師
上列被告因違反槍砲彈藥刀械管制條例等案件，經檢察官提起公
訴（92年度偵緝字第1100號、16750 號、17566 號、18652 號，
93年度偵字第2250、4759、8437號），本院判決如下：
    主  文
壬○○連續共同未經許可，製造可發射子彈具有殺傷力之槍枝，
累犯，處有期徒刑拾伍年。併科罰金新臺幣壹佰萬元，罰金如易
服勞役，以罰金總額與陸個月之日數比例折算。扣案如附表一至
三所示之槍枝、改造工具等物，均沒收。又意圖為自己不法之所
有，而竊取他人之動產，累犯，處有期徒刑肆月。扣案換貼於「
庚○○」國民
伍年貳月，併科罰金新臺幣壹佰萬元，罰金如易服勞役，以罰金
總額與陸個月之日數比例折算。扣案如附表一至三所示之槍枝、
改造工具等物、扣案換貼於「庚○○」國民
，均沒收。
    事  實
一、壬○○具有「松聯幫」幫派背景，曾因違反組織犯罪條例、
    槍砲彈藥刀械管制條例及賭博等案件，經臺灣臺北地方法院
    分別判處十月、一年二月及三月，嗣定執行刑有期徒刑二年
    ，於民國八十八年六月三十日執行徒刑完畢。竟仍不知悔改
    ，復於民國九十一年十二月間，與綽號「小曹」之成年男子
    （檢察官認係「戊○○」另案偵辦並通緝中）基於概括之犯
    意聯絡，於如下時、地，持如各附表所示各式改造工具，及
    本不具殺傷力，非槍砲彈藥刀械管制條例之槍、彈等物，共
    同改造（製造）成如各附表具有殺傷力之槍、彈成品及半成
    品等違禁物：
　(一)自九十一年十二月前某月日起，由壬○○出資請「小曹」承
  　租位於桃園縣楊梅鎮梅岡巷十四弄二十三號之住處（以下簡
    稱楊梅處所），由「小曹」持如附表一所示各式改造槍、彈
    用之工具，壬○○則從旁共同持該各式工具，邊學習邊參與
    改造如附表三所示編號一至七之各式具殺傷力槍、彈，再由
    「小曹」交由壬○○持往如附表三編號一至七之各地點藏放
    。二人並陸續基於如前概括犯意，共同製造如附表一編號一
    至六所示具殺傷力及不具殺傷力之槍枝成品、半成品，及編
    號六至編號十一之各式槍、彈零件。九十一年十二月三日凌
    晨，為警於梅岡巷附近路上盤查自稱「丙○○」之韋姓男子
    （後冒用「乙○○」姓名應訊），經楊梅分局警員子○○發
    現其非真正之丙○○，盤查，其人改稱姓名為「乙○○」，
    為警發現乙○○有槍砲案件前科，合理懷疑其涉有刑案，警
    察無過失相信「乙○○」為楊梅處所之所有人，而於「乙○○」同意下，至楊梅處所搜索，為警發現真正之丙○○亦在
    場，並以目視發現其房間內有毒品及施用器具，又為免其他
    房間內有足以危害警察之人及武器，遂逐間搜索，扣押前述
    如附表一所示槍、彈及各式工具等物，並查獲屋內之壬○○
    、甲○○、莊梅俶、丙○○及「乙○○」之韋姓男子（均另
    案偵結起訴），綽號「小曹」之男子則趁隙自陽台逃逸。
  (二)壬○○於九十一年十二月三日，為檢察官具保免予羈押後，
    ，竟又基於同前之概括犯意，但未與「小曹」有犯意聯絡下
    ，開始其製造槍、彈之決意及行為，並於九十二年十月九日
    前之某月日起，在桃園縣中壢市○○路一三七號八樓之三（
    以下簡稱中壢處所）租屋居住，自行購置及利用先前與「小
    曹」共同持有之如附表二所示各式工具，再自行購買玩具手
    槍、彈、雜誌等物，以其向「小曹」習得之知識及其共同參
    與改造槍、彈之經驗，獨自改造如附表二編號一至九之具殺
    傷力及尚不具殺傷力之手槍、子彈，及編號十之手槍半成品
    、編號十六之子彈半成品，另持有（無證據證明係改製造）
    屬炸彈或爆裂物主要組成零件之如附表二編號十一之火藥，
    及編號十三之銅質電雷管一支（尚持有非槍砲彈藥刀械管制
    條例所管制違禁物之編號十二雷管四枚、編號十三電發火頭
    十一支），以圖使槍枝更具威力。其間壬○○前述楊梅處所
    之案件，經檢察官傳喚調查，無正當理由不到庭，而為檢察
    署於九十二年七月間發布通緝。壬○○知其遭通緝後某日，
    趁其友人庚○○至中壢處所造訪時，竊取庚○○皮包內之國
    民
    民
    日下午二時四十分許，為警接獲線報，以通緝犯之身份於上
    址查獲被告，並經搜索扣押如附表二所示等物。
  (三)壬○○因前犯施用第一、二級毒品案件，檢察官先依施用毒
    品案件指揮執行，於九十二年十月十日進入臺灣桃園看守所
    附設勒戒處所，執行觀察、勒戒。壬○○於此期間，因萌悔
    改之意，遂自行陸續向警察供出其與「小曹」者，居住於前
    述桃園縣楊梅鎮梅岡巷十四弄二十三號處所期間，所共同製
    造如附表三所示之槍彈，並由警察借提攜同，先後於：（一
    ）如附表三編號一所示時地，查扣編號一具殺傷力之改造玩
    具手槍一支。（二）如附表三編號二、三所示時地，查扣編
    號二、三具殺傷力之槍枝一支及子彈一顆（三）如附表三編
    號四至六所示時地，查扣編號四至六之具殺傷力槍枝共三枝
    ，及子彈六顆（四）如附表三編號七所示時地，查扣具殺傷
    力，編號七所示具殺傷力之槍枝一枝。
　(四)九十三年一月九日，壬○○停止戒治出所後，復持有先前與
  　「小曹」共同改造所遺留下如附表三編號八之土造金屬槍管
    一枝，於同年四月六日，在龍潭鄉○○街一百六十九巷十一
    弄四十七號前，為警盤查時搜索查扣。
二、案經桃園縣政府警察局楊梅分局、中壢分局、平鎮分局及桃
    園分局，分別報請臺灣桃園地方法院檢察署檢察官偵查起訴
    。
    理  由
壹、證據能力部分
一、審判外陳述筆錄部分
    按被告以外之人於審判外之言詞或書面陳述，除法律有規定
    者外，不得作為證據。被告以外之人於審判外之陳述，雖不
    符前四條（指刑事訴訟法第一百五十九條之一至第一百五十
    九條之四）之規定，而經當事人於審判程序同意作為證據，
    法院審酌該言詞陳述或書面陳述作成時之情況，認為適當者
    ，亦得為證據。刑事訴訟法第一百五十九條第一項、第一百
    五十九條之五第一項，分別定有明文。查公訴人及辯護人對
    於審判外之陳述筆錄，除被告以外之人（證人）之警詢筆錄
    外，均不爭執證據能力，本院認為，除證人之警詢筆錄外，
    餘均具相當之可信性，依前述「同意性」之傳聞法則例外規
    定，認均具證據能力。
二、槍、彈鑑定之鑑定報告書部分
    次按法院或檢察官得囑託醫院、學校或其他相當之機關、團
    體為鑑定，或審查他人之鑑定，並準用（刑事訴訟法，以下
    同）第二百零三條至第二百零六條之一之規定；其須以言詞
    報告或說明時，得命實施鑑定或審查之人為之。第一百六十
    三條第一項、第一百六十六條至第一百六十七條之七（交互
    詰問相關規定）、第二百零二條（鑑定人應於鑑定前具結）
    之規定，於前項由實施鑑定或審查之人為言詞報告或說明之
    情形準用之。刑事訴訟法第二百零八條第一、二項定有明文
    。此即所謂「機關（團體）鑑定」之制度。另按證人、鑑定
    人依法應具結而未具結者，其證言或鑑定意見，不得作為證
    據。刑事訴訟法第一百五十八條之三，定有明文。又依據同
    法第一百八十六條第一項前段、第二百零二條規定，除法律
    有特別規定定外，證人、鑑定人於陳述或鑑定前，原則上均
    應具結，以符法律明定之調查證據程序，始符嚴格證明法則
    。有疑問者，刑事訴訟法第二百零八條可否解釋為同法第二
    百零二條之特別規定，因而排除同法第一百五十八條之三之
    適用，使得並無具結之機關（團體）鑑定，具有證據能力？
    實務多數見解似採肯定說，實務操作上向來將「機關鑑定」
    與所謂「自然人鑑定」區分，認為後者依據同法第二百零二
    條應為具結，而前者因為修正前本條規定，並無必須命實際
    為鑑定之人為具結之明文，亦無準用同法第二百零二條之規
    定，實務因而認為，於囑託機關鑑定時，縱未命該醫院實際
    為鑑定之人簽名蓋章及具結，仍不得任意指為採證違背法則
    （最高法院七十五年台上字第五五五五號判例）。又修正後
    即現行本條第一項雖增訂「得命實施鑑定或審查之人，以言
    詞報告或說明」之規定，並且於同條第二項明定實施鑑定或
    審查之人為言詞報告或說明，「準用第二百零二條（即應具
    結）」之規定。解釋上前述實務見解所認為「機關鑑定無庸
    具結」之見解仍未因本條修正而改變，僅係法院或檢察官命
    實施鑑定或審查者以言詞報告或說明時，「準用」應具結之
    規定。本院以為，不論修正前或後之規定，解釋上均未排除
    機關鑑定，其實際實施鑑定者，仍應具結之規定，換言之，
    刑事訴訟法第二百零二條之規定仍應「適用」於機關鑑定，
    理由如下：（一）所謂「機關鑑定」之制度，係立法者授權
    法院或檢察官於選任個別自然人實施鑑定之外，亦得囑託具
    公信力之專業機關、團體進行鑑定，但這並不表示鑑定人即
    為「機關、團體」，而非自然人，蓋司法機關通常無法確知
    某特定自然人具有某特定專業知識能力，惟可以囑託該特定
    專業機關團體為鑑定，該機關團體自僅得委由機關團體中之
    某位或某幾位特定自然人實施鑑定，機關或團體本身無可能
    為鑑定人，例如囑託「內政部刑事警察局」為鑑定機關，為
    槍、彈是否具殺傷力之鑑定，刑事警察局自僅能委由機關內
    具特定專業機械、彈藥知識之人擔任此鑑定任務，此時鑑定
    人仍為「刑事警察局之該特定專業人員」，而非「刑事警察
    局」該機關，解釋上該專業人員（可能為司法警察或公務員
    或委外之專業人士）當然應依刑事訴訟法第二百零二條之規
    定具結，豈能僅因為其任職於或受委託於某機關、團體，即
    因而免除具結之義務（相同見解，請參見林鈺雄教授，刑事
    訴訟法，上冊總則編，二００四年九月，四版，第四八六頁
    ）。（二）不論修正前並無「準用」第二百零二條之明文，
    或修正後規定，鑑定後以言詞報告或說明時，始「準用」該
    條之規定，正突顯出鑑定人應具結，本係「直接適用」刑事
    訴訟法第二百零二條之結果，自無再藉由同法第二百零八條
    「準用」之餘地。現行第二百零八條第二項之「準用」規定
    ，應係錯誤規定，解釋上直接適用同第二百零二條即可，至
    少該準用規定之適用，應採目的性限縮之適用態度，解釋上
    應與同法第二百零八條第一項為體系解釋，係指「機關或團
    體」該「法人本身」不用具結，如當事人對於機關（團體）
    出具之鑑定結果不爭執，即令實際實施鑑定之自然人未於該
    機關（團體）出具之鑑定書中具結，該鑑定書仍具證據能力
    ，惟如當事人任一方有所爭執時，即應命實際鑑定之自然人
    到庭陳述或報告，此時該特定人應係於製作書面鑑定書，即
    「鑑定後」具結，所以與第二百零二條所規定「鑑定前」之
    具結尚有不同，所以立法者規定「準用」之。（三）按鑑定
    之經過及其結果，應命鑑定人以言詞或書面報告。刑事訴訟
    法第二百零六條第一項定有明文。刑事訴訟法第一百五十九
    條第一項之立法理由因而認為鑑定人之鑑定報告書，不受傳
    聞法則之限制，而具證據能力。惟鑑定報告書通常係鑑定機
    關（鑑定人）於審判外所製作之書面，其屬審判外之陳述性
    質，甚為明確，同法第二百零六條第一項之規定，旨在規範
    鑑定人就其鑑定之經過及結果，得以言詞或書面之方式陳述
    而已，亦即解釋上到庭之鑑定人得以言詞陳述，並輔以書面
    、圖表等文字說明，不應以曲解本條，反使得鑑定人免除其
    到庭接受調查程序之義務（相同見解參見陳運財教授，傳聞
    法則之理論與實踐，月旦法學雜誌，第九七期，第一０三頁
    以下）。足見該條項立法理由尚值商榷。解釋上機關鑑定若
    果如實務多數見解，一方面認為實際實施鑑定之人無庸具結
    ，一方面又援用前述錯誤的立法理由，認為機關鑑定書為傳
    聞法則之例外，具有證據能力，則當事人無從詰問鑑定人，
    其結果係同時架空嚴格證明法則、傳聞法則及直接審理原則
    ，並嚴重侵害被告之訴訟權。是解釋上透過具結之擔保，至
    少可以免除侵害人民訴訟權之疑慮，並且適用刑事訴訟法第
    二百零八條第二項之例外規定時，應採目的性擴張之態度，
    解釋上除經當事人同意，或另符合第一百五十九條之一以下
    之例外規定，否則，即令曾經鑑定人於審判外具結，該鑑定
    書仍無證據能力，原則上均應傳喚實際實施鑑定之人到庭，
    於審判庭經具結後，由當事人針對鑑定之程序及內容等事項
    詰問之，如此被告憲法上之訴訟權始足獲得確保，該鑑定書
    始取得證據能力。查指定辯護人雖曾於準備程序中就內政部
    刑事警察局所為鑑定報告之過程，就鑑定方法部分提出質疑
    ，而聲請傳喚該等鑑定報告之鑑定人，惟於最後一次審判期
    日，已捨棄此項聲請，對於該等審判外之鑑定報告，不再爭
    執證據能力，是公訴人所提出此等鑑定報告書，業經當事人
    、辯護人之同意，具證據能力，本院自毋庸另行傳喚此等實
    際實施鑑定之自然人，合先敘明。
三、無票搜索楊梅處所及中壢處所，所扣押之如附表一、二、三
    所示之證物部分
  (一)按搜索，經受搜索人出於自願性同意者，得不使用搜索票。
    但執行人員應出示證件，並將其同意之意旨記載於筆錄。刑
    事訴訟法第一百三十一條之一定有明文。此所謂「同意搜索
    」。另按檢察官、檢察事務官、司法警察官或司法警察逮捕
    被告、犯罪嫌疑人或執　行拘提、羈押時，雖無搜索票，得
    逕行搜索其身體、隨身攜帶之物件、所使用之交通工具及其
    立即可觸及之處所。刑事訴訟法第一百三十條定有明文。本
    條所謂「附帶搜索」之立法目的，係在防止執法人員遭受武
    器攻擊，及防止被逮捕人湮滅隨身證據。解釋上，司法警察
    （官）為確保自身生命、身體安全，對於執行處所之緊密相
    連處所，例如隔壁房間內等，有為「保護性掃視」搜索行為
    之必要。再按有明顯事實足信為有人在內犯罪而情形急迫者
    ，檢察官、檢察事務官、司法警察官或司法警察，雖無搜索
    票，得逕行搜索住宅或其他處所。刑事訴訟法第一百三十一
    條第一項第三款定有明文。此種無需法院核發搜索票，於法
    定原因下得由檢察官、司法警察（官）進入屋內之無票搜索
    ，即學者所通稱之「對人緊急搜索」（又稱「逕行搜索」）
    。又按同法條第三項、第四項明定，此項搜索，由檢察官為
    之者，應於實施後三日內陳報該管法院；由檢察事務官、司
    法警察官或司法警察為之者，應於執行後三日內報告該管檢
    察署檢察官及法院。法院認為不應准許者，應於五日內撤銷
    之。如此項搜索執行後未陳報該管法院或經法院撤銷者，審
    判時法院得宣告所扣得之物，不得作為證據。前述應於實施
    後或執行後「三日內」陳報該管法院或報告該管檢察署檢察
    官及法院之規定，實務上雖曾有認為此屬法定程序要件之強
    制規定，而非訓示規定之見解者（參見臺灣高等法院高雄分
    院九十年度抗字第一一二號裁定），惟究非最高法院之裁定
    或判例，本院以為，此處「三日內」陳報或報告之期間規定
    並非所謂失權或不變期間之性質，檢警逾期陳報或報告，雖
    可能發生行政懲戒或懲處之行政責任，惟對於訴訟行為之效
    力仍無影響。換言之，是否構成合法之緊急搜索，乃由法院
    依據搜索當時之情狀，具體判斷檢警發動搜索是否符合前述
    法定要件而有「合理根據」（學說上亦有稱相當理由者），
    足以發動該無票搜索，並且於執行時符合比例原則；至於事
    後是否於期限內踐行陳報或報告之程序，固然有使得早日確
    定搜索有無效力之功能，惟正如前述刑事訴訟法第一百三十
    一條第四項所規定「執行後未陳報該管法院或經法院撤銷者
    ，審判時法院得宣告所扣得之物，不得作為證據」者，如係
    違法之無票搜索，不因為檢警於期限內陳報或報告而成為合
    法搜索，而如係合法之無票搜索，更不因檢警未陳報法院或
    逾期陳報法院而變成違法搜索（參見林鈺雄，刑事訴訟法上
    冊總論編，二００四年九月，四版，第三六九頁），而係由
    法院依據個案情狀判斷搜索是否合法，即令認搜索違法，亦
    非不許法院就個案違反法定程序情節、犯罪所生危害等事項
    綜合考量結果，以判斷所查扣之證據有無證據能力，最高法
    院九十三年度台上字第一六三一號判決意旨同本院見解。
  (二)又按偵查，不公開之。檢察官、檢察事務官、司法警察官、
    司法警察、辯護人、告訴代理人或其他於偵查程序依法執行
    職務之人員，除依法令或為維護公共利益或保護合法權益有
    必要者外，不得公開揭露偵查中因執行職務知悉之事項。刑
    事訴訟法第二百四十五條第一項、第三項，分別定有明文。
    此即所謂偵查不公開原則，立法者並明定應受偵查不公開原
    則所拘束之對象及範圍。換言之，為顧及被告之名譽及國家
    追訴犯罪之資訊優勢，偵查中與案件有關之事項，原則上不
    得揭露。如不符前述「依法令或為維護公共利益或保護合法
    權益有必要者」之除書例外，而竟冒然將偵查中應保守秘密
    之事項，竟予揭露者，此等偵查中之公務員，除可能面臨被
    告等訴訟關係人之民事損害賠償請求外，尚須負行政上之懲
    處、懲戒行政責任，甚或該當刑法第一百三十二條之洩漏國
    防以外之秘密罪刑事責任。足見偵查中公務員如違反偵查不
    公開原則因而所取得之證據，即有可能無證據能力，而不得
    作為證據，執法人員不可不慎。
　(三)查楊梅處所搜索之經過，業據證人即檢察官、辯護人均聲請
  　傳喚之楊梅分局警員子○○結證詳稱（略以）：我跟另一名
  　同事執行巡邏勤務，經過楊梅高中旁邊梅崗巷發現一個男子
    在講電話，看到我們的巡邏車神色慌張，鬼鬼祟祟，我們把
    車子靠近想盤查他，他見狀想逃跑，我們二人下車把他攔住
    ，請他出示證件，他說沒有帶證件，並自稱「丙○○」，恰
    好丙○○屬於我管區內的治安人口，馬上被我視破他報假名
    ，他又沒有帶證件，我們請他回去派出所，要求他說出真實
    姓名及住居所，他又改稱名「乙○○」，我要他以
    明，他說可以帶我去他在梅崗巷暫住處拿出
    以電腦查詢，發現「乙○○」有很多槍砲案件之前科，懷疑
    此人住處可能藏有槍、彈及其他嫌疑人，我們三名警員陪同
    自稱「乙○○」者進去屋內，他帶我們到他的房間，一開門
    就發現真正的丙○○及被告二人正在房裡睡覺，桌上及圾垃
    筒內都發現施用毒品的器具，遂進行搜索（扣押），因懷疑
    屋內其他房間內亦藏有他人及毒品，我們就要求其他房間內
    之人開門並執行搜索，在其中一個房間發現霰彈槍、土製掌
    心雷、改造貝瑞塔及改造槍械工具一批。掌心雷好像是在一
    個盒子裡面找到的，貝瑞塔忘記在哪裡找到的，霰彈槍是被
    告自己供出來的，在吊衣服鐵架上面有吊一個包包，在包包
    裡面找到。有槍的這間原本反鎖，裡面的人（甲○○）不肯
    開門，我們說要找鎖匠，壬○○叫房間裡的人開門，門才打
    開。被告有同意我們搜索扣押，並在搜索扣押筆錄上簽名。
    被告在現場說改造槍、彈都是他的，後來推給一名「小曹」
    之男子，有說是「戊○○」，我們並提示檔案相片供其指認
    無誤，其他人則都說他們平常並不住在那裡。壬○○有出示
    租賃契約書，承租人好像是他或他太太。開始搜索時，無法
    確認屋內的人均遭到控制，因為有一個房間的門不開，而先
    搜其他二個房間，除了沒有開門的房間外，可以確定屋內其
    他地方沒有人藏匿。後來有發現所謂「乙○○」亦為該人所
    冒用之姓名，此人所犯偽造文書部分亦經判決等語。又訊據
    證人乙○○到庭亦結證稱（略以）：其當時係遭一名「韋姓
    」男子冒用其
    十四年二月一日審判筆錄）。另經詰問證人即當日與被告同
    被逮捕之共同被告甲○○（所涉本案部分業經檢察官不起訴
    處分確定）亦結證稱（略以）：案發當日有一位被告身邊的
    「小弟」（至楊梅高中附近打電話，被員警發現認為行跡可
    疑，被帶同持該「小弟」之鑰匙至被告住處開門搜索，警察
    敲我所待的房間門一會兒後，我開門警察發現槍枝，是被告
    自己交出來的等語（參見本院九十四年三月二十八日審判筆
    錄）。訊據被告對於各證人上述陳述之逮捕及搜索、扣押過
    程尚不爭執，是證人所言尚屬可信，本案混雜有多種無票搜
    索之行為，首先，係因自稱「乙○○」之韋姓男子，為提出
    足以證明自己身分之證件，而同意司法警察至其住處所為之
    同意搜索（依當時情狀警察相信該男子對於房屋具有合法之
    同意權限，應屬合理）。又司法警察一打開韋姓男子所指房
    門，又發現屋內之被告及丙○○，及顯然明顯可見之毒品違
    禁物，自得以現行犯逮捕被告等人，並基於保護自身安全，
    可以檢視屋內其他可能藏有人之房間，又因另有相當理由確
    信當時甲○○所在之房間內有人，並確信有人於其內犯持有
    毒品或槍砲等犯嫌，而為逕行搜索，自亦屬合法之搜索。至
    司法警察因為不解強制處分之執行依據，往往誤記其執行之
    依據，當不影響本院以調查證據之結果據以認定之執行依據
    。是本件司法警察雖係以「經受搜索人壬○○同意」之方式
    ，認對被告所為係同意搜索，惟本院以為，對於壬○○所為
    已屬逮捕（持有毒品）現行犯後之附帶搜索，及逕行搜索，
    自不受司法警察錯誤記載之拘束。綜上所述，司法警察所為
    本件搜索、扣押筆錄，雖對於執行依據之記載有誤，惟此係
    司法警察專業素養不足所導致之非惡意違誤，自不應以此瑕
    疵筆錄影響已屬合法搜索、扣押之行為。末查司法警察雖未
    依據刑事訴訟法第一百三十一條第三項之規定，於執行扣押
    後三日內陳報「檢察官」及「法院」，惟一來此期間之違反
    ，並不影響扣押行為是否合法之認定，再者，司法警察主觀
    （非惡意）認知上係依據同意搜索及無需陳報之附帶搜索，
    自更無踐行此陳報規定之可能，三者此時所為逕行搜索，同
    時亦有附帶搜索所衍生「保護性掃視」下之同為附帶搜索之
    行為。警察違反本條項陳報規定既非恣意、惡意的違反，本
    院又已認定本件附帶扣押之合法性，其未為陳報自不影響其
    搜索、扣押之效力。
　(四)次查中壢處所搜索、扣押之槍、彈等物，被告、辯護人於準
  　備程序中不否認其證據能力，惟被告辯稱（略以）：警察搜
    索、扣押時竟通知電子媒體前來拍攝，新聞報導尚將之列為
    「中壢電器行雙屍命案」的嫌疑人，自覺名譽受損等語。公
    訴人對此抗辯並不爭執，本院以為，偵查不公開乃偵查程序
    中最重要之原則之一，司法警察逮捕被告及執行搜索、扣押
    過程，如竟通知記者全程在場並予拍攝播送，形同「公開」
    之偵查程序，檢警機關如有惡意違反並揭露應保密之搜索、
    扣押過程，進而影響程序之公正或損及人民隱私或名譽等基
    本權，其扣押所得證據應認無證據能力，以抑制檢警日後再
    為此種違法偵查行為。並且依據偵查卷內當事人所不爭執之
    偵查訊問筆錄及搜索、扣押筆錄等，顯示本案係無票搜索，
    並且未有司法警察（官）於實施三日內，陳報檢察官、法官
    之文書，凡此證據能力均尚有疑，而認應不受當事人未聲明
    之拘束，為公平正義及被告利益大關係之事項，仍有調查證
    據能力有無之必要。並經當事人陳述無意見後，於九十三年
    十一月三日準備程序中，依職權傳喚執行搜索、扣押之司法
    警察，桃園縣警察局中壢分局警員丁○○、辛○○、臧子德
　　，經隔離交互詰問，證人丁○○對於’當日逮捕及搜索、扣
  　押過程結證稱（略以）：「我們接獲線報發現被告是通緝犯
    ，我是代理小隊長，上級派遣二個小隊到該場埋伏，因為被
    告有槍砲案件之前科，並且線報說他可能有槍，我們懷疑與
    當月六日甫發生之中壢電氣行夫婦雙屍命案有關，所以去現
    場逮捕。執行逮捕前一天，我們還去現場勘驗，確定裡面有
    人，但還不確定是否被告。逮捕當日我們在租屋處八樓等候
    有人出來，我們才衝進去，並逮捕自屋內走出的二人，其中
    一人是被告，另一人為癸○○。被告身上還背了一個包包，
    我們先查明那一位是壬○○，被告先報出假名『庚○○』，
    並拿出庚○○的
    證被告之長像，所以發現那是一張偽造的
    時有觸摸到他的背包有硬物，並且從門口走道望進屋內也有
    發現桌上有改造工具，懷疑背包內有槍枝而執行搜索。確認
    被告是通緝犯壬○○之後即加以逮捕，並且搜索背包後發現
    有改造手槍。其餘改造工具、子彈、零件是進入屋內搜索扣
    押的，大部分都放在屋內二只工具箱內。屋內是一整間套房
    ，箱子旁也有散落的工具，被告被逮捕時自己說屋內還藏有
    改造工具，並告訴我們改造工具在箱子裡，我們才去找出來
    ，他的房間不大。查獲被告之後，被告之女友己○○，及另
    外一位友人庚○○買東西進來，經我們攔阻並查證身分，確
    定被告冒用庚○○之身分。搜索完畢後，有於三日內陳報法
    院（當庭提出准予備查搜索正本一件，經本院影印後附卷，
    正本發還）。製作警詢筆錄時，被告選任之（邱鎮北）律師
    陪同在場，被告在留置室時，毒品癮發作得很厲害，我們還
    日準備程序筆錄）。訊據被告除辯稱警察並非待其欲出門而
    逮捕，而是踹門而入執行逮捕外，餘均不否認。本院因而命
    公訴人、辯護人當庭辯論搜索扣押之合法性後，當庭宣示裁
    定此部分搜索、扣押合法（是否違反偵查不公開之程序違法
    ，未當庭裁定），理由如下：（一）被告經逮捕時確經檢察
    署發布通緝中，司法警察係依據刑事訴訟法第一百三十一條
    第一項第一款，為逮捕通緝犯，且情況急迫，有事實足認被
    告在屋內，行對人之逕行搜索，警察於前日雖曾勘查現場，
    惟其目的係在確信線民提供之線索是否實在，與逮捕被告間
    尚難謂無情況急迫情形。又即令司法警察係如被告所辯稱之
    破門而入，本院以為，為逮捕已逃逸之槍砲案件通緝犯，本
    即不可能期待被告自行開門，是破門而入之執行方法，尚符
    比例原則而不違法；（二）警察逮捕被告後，對被告背包實
    施同法第一百三十條之附帶搜索，發現並扣押槍枝合法，且
    屋內尚另有癸○○在場，現場是一個一眼可以看盡的出租套
    房，依據依據「一屋法則」，該屋搜內任何處所，除均屬被
    告得立即控制之範圍外，警察以「保護性掃視」以搜索是否
    另有足以危害警察安全之人存在，發現應扣押之槍、彈及改
    造工具等，其搜索、扣押自屬合法。至媒體記者至現場拍攝
    並公開播放之部分，詰問證人丁○○、辛○○、臧子德三人
    均不否認當日逮捕被告後，有媒體前來拍攝、照相，惟均否
    認係其等通知媒體，亦均否認於執行逮捕前曾通知媒體，三
    人均證稱，當日逮捕被告後曾以電話向組長、分局長報告，
    組長、分局長均有到現場，證人辛○○雖「猜測」係長官通
    知記者到場，惟此並無事實根據或實際經驗為基礎，尚難遽
    信。另經訊據證人即被告之友人庚○○結證稱（略以）：我
    至中平路（即中壢處所）時，從門外看不出來屋內正搜索中
    ，是警察來開門讓我進去，進去後始發現都是警察在搜索。
    接著有一名女子進來（即己○○），後來就有記者的攝影機
    來，來了很多，我也被拍進去等語（參見九十四年二月十五
    日審判筆錄）。足見司法警察當日並無「蓄意」公開搜索、
    扣押過程，應堪採信。又至於所以懷疑被告與中壢電氣行雙
    屍命案有關，證人丁○○證稱：二名死者是遭槍殺，案發時
    間是九十二年十月月六日，我們過濾轄區持有槍枝的嫌疑人
    ，並接獲線報指出被告持有槍枝，時間很接近，故不排除與
    之有關，但事後查證明結果，排除被告有涉案等語。又查經
    本院依職權向被告所辯稱之各家電子媒體：中國電視股份有
    限公司、聯意製作股份有限公司（TVBS）、臺灣電視事業股
    份有限公司及中天電視台等函查結果，除中天電視台未回覆
    外，中國電視股份有限公司及聯意製作股份有限公司（TVBS
    ），均回覆本院稱當日未有製播與本案搜索有關之新聞，有
    各公司函覆之回函在卷可查，另臺灣電視事業股份有限公司
    回函稱有製播此則新聞，並提出測錄光碟片一片。經本院當
    庭勘驗結果（略以）：（一）該新聞是以報導中壢雙屍命案
    為主要內容；（二）報導內容提到在中壢查獲二男一女持有
    槍、彈，不排除與雙屍體命案有關；（三）新聞畫面有出現
    被告正面影像約一秒鐘，其餘畫面均係背面及槍、彈之畫面
    （參見本院九十四年一月五日準備程序筆錄）。此均為當事
    人、辯護人所不爭執。足見本案執行搜索、扣押時確有電子
    媒體在場，惟尚難證明有多家媒體拍攝，又無明確證據證明
    係司法警察洩露該偵查中事項予媒體，而各媒體記者均有專
    人派駐於警察（分）局，以等候是否有相關重大社會新聞，
    乃眾所週知之現象，本案搜索日又距中壢雙屍命案時隔僅數
    日，其引起媒體關切，自在所難免，惟既無證據證明係司法
    警察洩密，又臺灣電視事業股份有限公司本則新聞之處理方
    式，對於公眾「知的權利」及被告名譽、隱私之影響，尚稱
    允當，而無法依此得知確有司法警察洩密，自難認係「惡意
    」違反偵查不公開原則。惟本應秘密之程序，仍經由媒體而
    公開，亦屬事實，並未見司法警察有積極阻止媒體拍攝之行
    為，實難謂此程序為無瑕疵，惟經本院權衡新聞自由及隱私
    基本權之結果，究屬尚不致違法之瑕疵，其搜索、扣押仍合
    法，取得之槍、彈等物，得作為證據。附帶一提者，本院雖
    對於我國「祇顧惡性競爭，不論是否侵害人民隱私，甚至造
    成更大之公益危害」等違法報導手段之媒體生態，不以為然
    ，惟此可謂發展中民主社會之「陣痛」，此實有賴於新聞自
    律以規範。當然，如掌有公權力之公務員，以偵查刑事案件
    之司法警察為例，如利用職務之便，無視於「偵查不公開原
    則」之要求，動輒洩密俾便媒體揭露應秘密之事項，不論公
    務員或記者，自難免於違法或甚至刑責之指摘，不可不慎。
貳、關於證明力部分
一、按被告（或共犯）之自白，不得作為有罪判決之唯一證據，
    仍應調查其他必要之證據，以察其是否與事實相符，刑事訴
    訟法第一百五十六條第二項就此定有明文。其立法目的乃欲
    以補強證據擔保自白之真實性，亦即以補強證據之存在，藉
    以限制向有「證據之王」稱號的自白在證據上之價值，質言
    之，本條項乃對於自由心證原則之限制，關於自白之證明力
    ，採取證據法定原則，使自白僅具有一半之證明力，尚須另
    有其他補強證據以補足自白之證明力。而所謂補強證據，最
    高法院七十四年台覆字第一０號曾經加以闡釋：「指除該自
    白本身以外，其他足資以證明自白之犯罪事實確具有相當程
    度真實性之證據而言。雖其所補強者，非以事實之全部為必
    要，但亦須因補強證據與自白之相互利用，而足以使犯罪事
    實獲得確信者，始足當之」。司法院大法官議決釋字第五八
    二號解釋文後段，對於本條項所謂「其他必要之證據」，著
    有闡釋，足為刑事審判上操作「自白」與「補強證據」時之
    參考標準，茲節錄引述如下：「刑事審判基於憲法正當法律
    程序原則，對於犯罪事實之認定，採證據裁判及自白任意性
    等原則。刑事訴訟法據以規定嚴格證明法則，必須具證據能
    力之證據，經合法調查，使法院形成該等證據已足證明被告
    犯罪之確信心證，始能判決被告有罪；為避免過分偏重自白
    ，有害於真實發見及人權保障，並規定被告之自白，不得作
    為有罪判決之唯一證據，仍應調查其他必要之證據，以察其
    是否與事實相符。基於上開嚴格證明法則及對自白證明力之
    限制規定，所謂『其他必要之證據』，自亦須具備證據能力
    ，經合法調查，且就其證明力之程度，非謂自白為主要證據
    ，其證明力當然較為強大，其他必要之證據為次要或補充性
    之證據，證明力當然較為薄弱，而應依其他必要證據之質量
    ，與自白相互印證，綜合判斷，足以確信自白犯罪事實之真
    實性，始足當之」。
二、訊據被告對於前述犯罪事實，於準備程序及最後一次審判期
    前之各次審判期日僅坦承於中壢處所之部分槍、彈為其所單
    獨製造，及竊取庚○○之國民
    及行使之犯行外，餘均否認。辯稱（略以）：槍、彈等均係
    綽號「小曹」之「戊○○」成年男子所製造云云，其僅係保
    管云云。惟於最後第一次審理期日，終坦承除中壢處所之槍
    、彈為其單獨製造，查扣工具多數為其所有，及部分為「戊○○」所遺留，其餘處所所查扣之槍、彈，均為其與戊○○
    ，在楊梅處所所共同製造，如附表三所查扣之槍、彈，均係
    於楊梅處所期間，與戊○○所共同製造，再由其持以藏放等
    語，惟另辯稱（略以）：於楊梅處所時，其僅從事磨槍管等
    細部工作，大型機械尚不會操作，多數改造行為均係「戊○○」所為，其係觀摩學習，直至中壢處所時，已有較為純熟
    之製造技術及經驗，也會操作大型機械等語。核與被告曾坦
    承改造槍、彈之警詢筆錄內容相符。查前述犯罪事實，除被
    告之自白外，依次尚有如下證據證明：
  (一)楊梅處所製造槍、彈部分：查被告所辯之「小曹」男子，核
    與其警詢及偵查訊問筆錄內容所載相符，且被告有具體指出
    「戊○○」之姓名並指證「戊○○」之檔案相片，並經檢察
    官聲請傳喚並詰問同於楊梅處所被逮捕之偵查中共同被告甲○○結證稱確有「戊○○」其人，並指認相同之檔案相片在
    卷，惟證人即被告及「小曹」共同之友人癸○○結證稱，確
    見過小曹於楊梅處所出現，惟又證稱，其所見「小曹」並非
    偵查卷上「戊○○」相片之人等語。是本院確信司法警察於
    楊梅處所執行逮捕時，確尚有「小曹」一人在逃，惟是否即
    為偵查卷相片上之「戊○○」，容或有疑，惟公訴人於起訴
    書既不爭執，亦將之列為共同正犯之事實，是本院以為，被
    告所辯與「小曹」共同製造如附表一、三所示槍、彈等語，
    認非不可採。此外，復有證人司法警察子○○、被告之友人
    甲○○結證逮捕、搜索經過在卷。另經提示如附表一所示之
    槍、彈、改造工具等物，及附表三之槍、彈及槍管等物，均
    為被告所不爭執在卷，附表一編號三至五，共計手槍一枝、
    子彈三顆，經鑑定機關內政部刑事警察局鑑定結果，認有殺
    傷力，餘槍、彈尚無殺傷力，均有如附表一所示鑑定報告書
    各件在卷足證；附表三編號一至七，共計槍枝六枝、子彈七
    顆，均經鑑定機關內政部刑事警察局鑑定結果，認有殺傷力
    ，編號八之土造槍管為槍枝主要構成零件，均有如附表三所
    示鑑定報告書在卷可證。經提示被告、辯護人所不爭執在卷
    （辯護人原對於鑑定方法有所爭執而聲請傳喚鑑定人，惟至
    最後一次審判期日對此已不爭執）。如附表一編號八至十一
    ，為不具殺傷力之彈殼，屬槍枝零件性質之槍管、輪軸、撞
    針、鋼瓶及槍管塞等物，亦為鑑定結果所示；另輔以如附表
    一編號十二至二十等改造工具，被告與「小曹」有共同製造
    既、未遂之犯行，應堪認定。至被告所辯其此時尚不會操作
    大型機械，係向「戊○○」（「小曹」）學習技術等語，因
    戊○○在逃而通緝中，無從認定所辯真實性，惟仍不影響被
    告係共同參與製造槍、彈之犯行，是無再行調查之必要。
  (二)中壢處所製造槍、彈及持有炸彈爆裂物主要組成零件部分：
    被告自白於中壢處所製造及持有如附表二所示槍、彈、屬炸
    彈或爆裂物主要零件之火藥、雷管等物之事實，另經檢察官
    聲請傳喚並詰問之證人即被告自小之友人癸○○、己○○均
    結證稱（略以）：確有看見部分於中壢處所扣案之槍、彈，
    及見過被告換裝槍管、卸槍枝知等情。核與及互核證人癸○○、己○○之警詢筆錄內容均相符。並有證人司法警察丁○○結證詳述逮捕被告及搜索、扣押之過程在卷。另經提示如
    附表二所示之槍、彈、改造工具等物，均為被告所不爭執在
    卷，附表二編號一至四，共計手槍四枝、經鑑定機關內政部
    刑事警察局鑑定結果，具殺傷力；編號七之子彈二顆，經同
    鑑定機關鑑定結果，認均具殺傷力；編號六之子彈九顆，經
    採樣三顆試射，其中二顆具殺傷力、一顆不具殺傷力，餘六
    顆鑑定機關因係採樣鑑定，而未鑑定表示是否具殺傷力。有
    如附表二所示各鑑定報告書在卷足證。查被告對於此所餘六
    顆子彈應具殺傷力並不爭執，本院以為，即認定均具殺傷力
    ，當無損於被告權益。蓋無論具或不具殺傷力，雖與被告所
    成立係製造既遂或未遂有關，惟被告製造既遂行為與未遂行
    為，係屬想像競合犯之一行為，從一重之製造既遂已足（詳
    如後述論罪科刑部分），既無加重被告罪刑之可能，是此部
    分被告既不爭執具殺傷力，與被告之利益及公平正義已無重
    大關係，實無再行調查鑑定之必要（此與調查被告究係以右
    手或左手製造子彈，對於被告同樣無實益），以節省司法資
    源，及案件懸而不決反造成被告權益重大受損之後果（又此
    部分經鑑定即足知結果，與罪疑唯輕原則尚無關）。又查如
    附表二編號十一之火藥，及編號十三之銅質電雷管一支，經
    相同鑑定機關鑑定結果，認屬炸彈或爆裂物之主要組成零件
    ；編號十二之雷管四枚、編號十三之電發火頭十一支，則非
    槍砲彈藥刀械管制條例所管制之違禁物，亦有如附表二所示
    鑑定報告書在卷足證。因公訴人無法提出證據證明被告有製
    造此等爆裂物及其零件之行為，本院亦查無被告製、改造之
    證據，依罪疑唯輕原則，僅得以有利於被告之認定，即被告
    係「持有」此等物品之犯行，其意圖係使製造後之槍枝更具
    威力，當屬可以想像。餘如附表五、十，經鑑定結果為不具
    殺傷力之槍枝一枝，及手槍半成品九支；子彈附表二編號八
    、九，十二至十九，經鑑定結果為不具殺傷力之子彈、彈殼
    或子彈半成品、非管制物品之工業用子彈、改造槍管、滑套
    、槍枝零件等物，亦有如附表二之鑑定報告書在卷足憑。觀
    此等物品數量非微，另輔以如附表二編號二十至三十二之各
    式改造工具，再被告於中壢處所期間，尚無證據證明仍與在
    逃之「小曹」有連絡之情，被告（及辯護人為被告）亦坦承
    此部分犯行為被告一人所為，是被告單獨製造槍、彈既、未
    遂之犯行，應堪認定。
  (三)變造國民
    詰問證人庚○○結證其確曾到被告家中，及離開後發現皮夾
    中之國民
    告係變造
    ，應可認定，
三、按行為後法律有變更者，適用裁判時之法律。但裁判前之法
    律有利於行為人者，適用最有利於行為人之法律，刑法第二
    條第一項定有明文。我立法顯採「從新從輕（優）原則」。
    所稱最有利於行為人之「法律」，即較「刑」之範圍為廣，
    比較時應就罪刑有關之共犯、未遂犯、連續犯、牽連犯、結
    合犯以及累犯加重、自首減輕，暨其他法定加減原因等一切
    情形，綜合全部之結果，而為比較，再適用有利於行為人之
    法律處斷。被告壬○○行為後，槍砲彈藥刀械管制條例業於
    九十四年一月二十六日，經總統公布並於當日施行。修正後
    即現行條例將原槍砲彈藥刀械管制條例第十一條刪除，並與
    原該條例第八條、第十條合併修正移列為修正後該條例第八
    條，且修正後該條例第八條第一項規定，未經許可，製造可
    發射金屬或子彈具有殺傷力之各式槍砲罪之刑度，業已提高
    為無期徒刑或五年以上有期徒刑，併科新台幣一千萬元以下
    罰金；另同條第五項同保有未遂犯處罰之規定。至同條例第
    十二條、第十三條則未修正。是本案被告違反槍砲彈藥刀械
    管制條例之犯行，行為後法律已有變更，經比較新舊法之結
    果，以修正前之槍砲彈藥刀械管制條例第十一條第一項所定
    「五年以上有期徒刑，併科新台幣一千萬元以下罰金」之刑
    ，較有利於被告，依刑法第二條第一項但書規定，應適用最
    有利於被告之法律即修正前槍砲彈藥刀械管制條例第十一條
    第一項、第五項罪刑論處。核被告製造扣案如附表一、三，
    及附表二所示具殺傷力之槍枝、子彈，及尚不具殺傷力如附
    表一、二之槍枝、子彈等行為，均係違反槍砲彈藥刀械管制
    條例第十一條第一項、第五項之未經許可製造可發射子彈之
    具殺傷力槍枝既遂、未遂罪，及同條例第十二條第一項、第
    五項之未經許可製造子彈既、未遂罪。又如附表二編號十一
    及編號十三第一部分，尚違反同條例第十三條第四項之未經
    許可，持有彈藥之主要組成零件罪。製造槍、彈既遂後，及
    未遂間所持有及寄藏該槍、彈之行為，為較重之製造既、未
    遂前行為所吸收，不另論罪。又所製造如附表一、三所示槍
    彈犯行部分，與「小曹」之成年男子有犯意聯絡及行為分擔
    ，為共同正犯。再如附表一、三的二處所所製造既、未遂之
    槍、彈雖多，惟無證據足以證明被告與「小曹」係陸續多次
    或一次同時基於一行為決意下所為製造犯行，依罪疑唯輕原
    則，應從最有利於被告之基於一行為決意下，各在楊梅處所
    、中壢處所接續製造槍、彈多次之接續犯，而以單一製造犯
    意及行為，論以一罪，又其以一製造行為，同時觸犯製造槍
    枝既、未遂罪，及製造子彈既未、遂罪，應依刑法第五十五
    條前段之想像競合犯，從一重之共同未經許可，製造可發射
    子彈具有殺傷力之槍枝既遂罪處斷。公訴人於起訴書認被告
    所犯製造槍枝及製造子彈二罪，為實質競合之二罪併罰關係
    ，容有誤會；如附表二編號十三之手槍半成品九枝，公訴人
    雖漏未敘明於起訴書，惟屬同一犯罪事實，基於審判不可分
    原則，自得一併審究，均附此敘明。再被告單獨所製造如附
    表二所示槍、彈多次既未遂犯行，基於相同有利被告推定之
    理由，應論以接續犯之一罪，並以想像競合犯，從一重之未
    經許可，製造可發射子彈具有殺傷力之槍枝既遂罪處斷；其
    持有火藥、雷管之彈藥主要組成零件罪，與製造槍枝罪，有
    方法、結果及手段目的之主要關係，應依牽連犯，從一重之
    未經許可，製造可發射子彈具有殺傷力之槍枝既遂罪。所為
    如附表一、三之共同製造槍枝既遂罪，及如附表二之單獨製
    造槍枝既遂罪，雖遭逮捕時間距約十個月，惟查被告製造之
    犯意及行為係在遭逮捕前即存在並實行，行為間隔時間當短
    於十個月，或甚至緊接於其九十一年十二月三日經檢察官具
    保免予羈押後不久，亦非不可想像，再輔以如附表三之槍、
    彈，係於中壢處所遭逮捕，另案施以強制戒治時而自行供出
    查獲之事實，其二次製造槍枝之行為應尚接近，所犯罪名又
    相同，足以推論係基於概括犯意為之，為連續犯，應從一重
    之修正前槍砲彈藥刀械管制條例第十一條第一項，共同未經
    許可，製造可發射子彈具有殺傷力之槍枝罪論處，並依刑法
    第五十六條之規定，加重其刑。又被告竊取庚○○之國民身
    分證以變造及行使之行為，另犯刑法第三百二十條第一項之
    竊盜罪、刑法第二百十二條、第二百十六條之行使變造特種
    文書罪，所為變造文書之前階段低度行為，為行使之後階段
    高度行為所吸收，不另論罪。又所犯竊盜罪及行使特種文書
    罪，有手段、目的及方法、結果牽連關係，為牽連犯，應從
    一重之竊盜罪處斷。所違反槍砲彈要刀械管制條例罪及所犯
    竊盜罪，犯意各別，行為互殊，所犯罪名顯不同，為實質競
    合之數罪併罰關係，應分別論科。另查被告曾因分別違反組
    織犯罪條例、槍砲彈藥刀械管制條例及賭博等案件，經臺灣
    臺北地方法院分別判處十月、一年二月及三月，嗣定執行刑
    有期徒刑二年，於民國八十八年六月三十日執行徒刑完畢。
    有臺灣高等法院被告全國前案紀錄表一件在卷足證。其於五
    年內再犯本案有期徒刑以上之罪，為累犯，應依刑法第四十
    七條之規定，加重其刑。爰審酌被告曾有違反槍砲彈藥刀械
    管制條例之紀錄，竟仍為本案多次製造具殺傷力之槍、彈等
    行為之品行；其坐擁為數甚多之槍、彈，意圖影響社會治安
    之犯罪動機、目的；及雖無證據證明槍、彈曾經自己使用另
    犯刑案，或曾經流入市面轉交他人使用犯案，惟所查扣之十
    四枝槍枝中，具殺傷力之槍枝數量即高達十一枝之多，子彈
    數量，含子彈成品、半成品在內，亦高達百餘顆，其中具殺
    傷力之子彈亦至少二十顆，加上彈藥之主要組成零件等，其
    對於社會安全之潛在危害甚鉅；以及兩次幸經警及時查獲，
    及被告於執行強制戒治期間，自行供出其藏放與「小曹」共
    同製造之其中六枝手槍（五枝具殺傷力）、子彈等，以降低
    對於社會之潛在危害，顯見其尚具悔意；又被告為逃避追緝
    之目的始為竊盜、變造文書之犯行，雖有惡性，惟本屬期待
    不可能之犯行；及被告於偵查、準備程序中雖否認犯行，而
    於審理期日終坦承犯行之犯後態度等一切情狀，仍從重分別
    量處如主文所示之刑，槍砲罪刑部分並審酌其槍、彈數量，
    諭知併科罰金新台幣一百萬元，罰金部分，併諭知易服勞役
    ，以罰金總額與陸個月之日數比例折算之標準，以資懲儆。
    並定兩罪應執行之刑。扣案如附表一至三所示之具殺傷力槍
    、彈，及彈、藥主要組成零件等物，為違禁物；不具殺傷力
    之槍、彈等物，固非屬違禁物，然與其餘扣案如附表一至三
    （不含附表三編號三十三）所示之改造工具等物，均為被告
    供犯本罪所用或供犯本罪預備之物，又屬被告所有或與「小
    曹」共有，均據被告供承在卷，應分別依刑法第三十八條第
    一項第一款、第二款規定，併宣告均沒收。另查扣如附表二
    編號三十三所示變造庚○○國民
    告之相片一幀，相片為被告所有，並供犯行使變造文書罪所
    用之物，業據被告自承在卷，應依刑法第三十八條第一項第
    二款，宣告沒收之。
四、另按八十六年十一月二十四日公布施行，而於九十年十一月
    十四日修正刪除之修正前槍砲彈藥刀械管制條例第十九條第
    一項曾規定：「犯第七條、第八條、第十條、第十一條、第
    十二條第一項至第三項、第十三條第一項至第三項之罪，經
    判處有期徒刑者，應於刑之執行完畢或赦免後，令入勞動場
    所，強制工作，其期間為三年」。首先，本條項規定不問個
    案情節及行為人犯行情狀等差異性，亦不問對行為人有無預
    防矯治其社會危險性之必要，一律須宣付強制工作三年，剝
    奪司法機關就個別案件事實上之差異及立法目的，為合理之
    不同處理權限，而為不合理之機械式平等處置，顯有違憲法
    第七條所揭示之平等原則之虞。該條項業於八十七年十二月
    十八日經司法院大法官議決釋字第四七一號解釋，認為此規
    定限制其中不具社會危險性，不須另達成特別預防目的之受
    處分人的身體自由基本權利，所採取與所欲達成預防矯治之
    目的及所需程度，不合憲法第二十三條所定之比例原則，違
    憲部分不予適用。大法官並於同號解釋中進而宣示，犯槍砲
    彈藥刀械管制條例第十九條第一項所列舉之罪，仍得依個案
    情節符合比例原則部分，適用該條例宣告保安處分；至不符
    合（比例原則）部分而應宣告保安處分者，則仍由法院斟酌
    刑法第九十條第一項規定之要件，依職權為之（詳見司法院
    大法官議決釋字第四七一號解釋文及解釋理由書）。是本條
    項尚非全部違憲，而係適用上應以憲法比例原則為其不成文
    之必要要素為審查標準，如符比例原則，固得依本條項宣付
    強制工作三年；不符比例原則者，仍得視是否符合刑法第九
    十條第一項之規定，令入勞動場所，強制工作，期間為三年
    以下，附此敘明。本條雖已刪除，惟立法者至少仍不無有「
    要求」法官依職權發動審查，是否應依刑法第九十條第一項
    併為強制工作宣告之意，應足推知。尤其本案被告所製造之
    槍、彈數量甚多，是否應依刑法第九十條第一項之規定，為
    強制工作三年以下之宣告，本應審酌本案及被告過去是否有
    犯罪習慣等情狀，斟酌憲法上之比例原則，以其派生之適當
    性、必要性（又稱侵害最小原則）及相當性（又稱狹義比例
    原則）等三個有位階順序之原則為審查標準，以審酌是否符
    合適於併為強制工作保安處分之宣告。惟查本案被告業經本
    院為長期之有期徒刑宣告；並且被告因與本案相同之犯行，
    經桃園縣警察局移送本院治安法庭，聲請依檢肅流氓條例之
    規定，裁定被告交付感訓處分，刻正審理中。除據被告自承
    在卷外，並有臺灣高等法院被告全國前案紀錄表一件在卷足
    查。本院以為，殊不論檢肅流氓條例之合憲性問題，至少該
    條例所定感訓三年處分之性質，與強制工作三年之性質，同
    為拘束人身自由之保安處分，尚無兩異（參見司法院大法官
    議決釋字第三八四號解釋理由書謂：「感訓處分為刑法及保
    安處分執行法所定保安處分以外之處分，而受感訓處分人，
    因此項處分身體自由須受重大之限制，其期間又可長達三年
    」等語）。是本院於此不另依職權發動是否強制工作之審查
    ，附此敘明。
據上論結，應依刑事訴訟法第二百九十九條第一項前段，修正前
槍砲彈藥刀械管制條例第條第十一條第五項、第一項，刑法第十
一條前段、第二條第一項但書、第二十八條、第五十六條、第四
十七條、第四十二條第二項、第三百二十條第一項、第二百十六
條、第二百十二條、第四十一條第二項、第三十八條第一項第一
款、第二款、第五十一條第五款，罰金罰鍰提高標準條例第二條
，現行法規所定貨幣單位折算新臺幣條例第二條，判決如主文。
本案經檢察官林鈺雄到庭執行職務
中    華    民    國     94    年    4    月    11    日
　　　　　　　　　　臺灣桃園地方法院刑事第六庭
　　　　　　　　　　　　審判長法　官  林　孟　宜
　　　　　　　　　　　　　　　法　官  陳　永　來
　　　　　　　　　　　　　　　法　官  錢　建　榮
以上正本證明與原本無異。
如不服本判決，應於判決送達後10日內向本院提出上訴狀（應附
繕本），上訴於臺灣高等法院。
　　　　　　　　　　　　　　　書記官　劉  寶  霞
中    華    民    國     94    年    4    月    26    日
附錄本案論罪科刑法條全文
修正前槍砲彈藥刀械管制條例第11條
未經許可，製造、販賣或運輸第四條第一項第一款所稱其他可發
射金屬或子彈具有殺傷力之各式槍砲者，處五年以上有期徒刑，
併科新臺幣一千萬元以下罰金。
未經許可，轉讓、出租或出借前項所列槍砲者，處三年以上十年
以下有期徒刑，併科新臺幣七百萬元以下罰金。
意圖供自己或他人犯罪之用，而犯前二項之罪者，處無期徒刑或
七年以上有期徒刑，併科新臺幣一千萬元以下罰金。
未經許可，持有、寄藏或意圖販賣而陳列第一項所列槍砲者，處
一年以上七年以下有期徒刑，併科新臺幣七百萬元以下罰金。
第一項至第三項之未遂犯罰之。
槍砲彈藥刀械管制條例第12條
未經許可，製造、販賣或運輸子彈者，處一年以上七年以下有期
徒刑，併 科新台幣五百萬元以下罰金。
未經許可，轉讓、出租或出借子彈者，處六月以上五年以下有期
徒刑，併 科新台幣三百萬元以下罰金。
意圖供自己或他人犯罪之用，而犯前二項之罪者，處三年以上十
年以下有 期徒刑，併科新台幣七百萬元以下罰金。
未經許可，持有、寄藏或意圖販賣而陳列子彈者，處五年以下有
期徒刑， 併科新台幣三百萬元以下罰金。
第一項至第三項之未遂犯罰之。
槍砲彈藥刀械管制條例第13條
未經許可，製造、販賣或運輸槍砲、彈藥之主要組成零件者，處
三年以上十年以下有期徒刑，併科新台幣七百萬元以下罰金。
未經許可，轉讓、出租或出借前項零件者，處一年以上七年以下
有期徒刑，併科新台幣五百萬元以下罰金。
意圖供自己或他人犯罪之用，而犯前二項之罪者，處五年以上有
期徒刑， 併科新台幣一千萬元以下罰金。
未經許可，持有、寄藏或意圖販賣而陳列第一項所列零件者，第
六月以上 五年以下有期徒刑，併科新台幣三百萬元以下罰金。
第一項至第三項之未遂犯罰之。
刑法第320條
意圖為自己或第三人不法之所有，而竊取他人之動產者，為竊盜
罪，處五年以下有期徒刑、拘役或五百元以下罰金。
意圖為自己或第三人不法之利益，而竊佔他人之不動產者，依前
項之規定處斷。
前二項之未遂犯罰之。
刑法第二百十二條
偽造、變造護照、旅券、免許證、特許證及關於品行、能力服務
或其他相 類之證書、介紹書，足以生損害於公眾或他人者，處
一年以下有期徒刑、拘役或三百元以下罰金。
中華民國刑法第二百十六條
行使第二百十條至第二百十五條之文書者，依偽造、變造文書或
登載不實事項或使登載不實事項之規定處斷。
【附表一】被告壬○○於桃園縣楊梅鎮梅岡巷十四弄二十三號經
          查獲之槍、彈及工具一覽表
┌──┬────────────┬────┬───────────────┐
│編號│ 品名及改造方式         │數 量   │鑑驗結果／備註          　    │
├──┼────────────┼────┼───────────────┤
│ 一 │美製霰彈槍              │一支    │不具殺傷力                    │
│    │                        │        │（槍枝管制編號：0000000000號）│
├──┼────────────┼────┼───────────────┤
│ 二 │改造掌心雷手槍          │一支    │槍管內仍具阻鐵，不具殺傷力    │
│    │                        │        │（槍枝管制編號：0000000000號）│
├──┼────────────┼────┼───────────────┤
│ 三 │改造貝瑞塔手槍          │一支    │具殺傷力                      │
│    │（含彈匣一個）          │        │（槍枝管制編號：0000000000號）│
├──┼────────────┼────┼───────────────┤
│ 四 │改造子彈，係土造金屬彈殼│二顆    │均具殺傷力（經試射用罄）      │
│    │加裝直徑8.6mm土造金屬彈 │        │                              │
│    │頭而成之土造子彈        │        │                              │
├──┼────────────┼────┼───────────────┤
│ 五 │改造子彈，係口徑0.4英吋 │一顆    │具殺傷力                      │
│    │制式子彈                │        │                              │
├──┼────────────┼────┼───────────────┤
│ 六 │改造子彈，九毫米制式子彈│一顆    │不發彈，不具殺傷力（經試射用罄│
│    │一顆                    │        │                              │
├──┼────────────┼────┼───────────────┤
│ 七 │底火                    │一八四個│玩具槍用底火片，不具殺傷力    │
├──┼────────────┼────┼───────────────┤
│ 八 │空包彈殼                │十九個  │玩具金屬空彈殼                │
├──┼────────────┼────┼───────────────┤
│ 九 │改造槍枝零件，內含：    │共八件  │1.改造槍管一支可用於槍枝管制編│
│    │1.改造手槍槍管一支      │        │  號：0000000000號之改造手槍  │
│    │2.掌心雷轉輪一個        │        │2.掌心雷轉輪一個可用於槍枝管制│
│    │3.土造撞針半成品六個    │        │  編號：0000000000號之玩具轉輪│
│    │                        │        │  手槍                        │
├──┼────────────┼────┼───────────────┤
│ 十 │ＣＯ2高壓鋼瓶           │二一個  │可用於槍枝管制編號：0000000000│
├──┼────────────┼────┼───────────────┤
│十一│槍管塞                  │五個    │可用於槍枝管制編號：0000000000│
├──┼────────────┼────┼───────────────┤
│十二│鑽台                    │一台    │                              │
├──┼────────────┼────┼───────────────┤
│十三│砂輪機                  │一台    │                              │
├──┼────────────┼────┼───────────────┤
│十四│平面拋光砂輪機          │一台    │                              │
├──┼────────────┼────┼───────────────┤
│十五│電鑽                    │一支    │                              │
├──┼────────────┼────┼───────────────┤
│十六│氣動起子                │一支    │                              │
├──┼────────────┼────┼───────────────┤
│十七│鋼刷                    │一支    │                              │
├──┼────────────┼────┼───────────────┤
│十八│銼刀                    │三把    │                              │
├──┼────────────┼────┼───────────────┤
│十九│鑽頭                    │四支    │                              │
├──┼────────────┼────┼───────────────┤
│二０│鋼鋸組                  │二把    │                              │
├──┼────────────┼────┼───────────────┤
│二一│銅條                    │十一支  │                              │
├──┼────────────┼────┼───────────────┤
│二二│工具組                  │二組    │                              │
├──┼────────────┼────┼───────────────┤
│二三│放大鏡                  │一組    │                              │
├──┼────────────┼────┼───────────────┤
│二四│彈簧                    │四六條  │                              │
├──┼────────────┼────┼───────────────┤
│二五│槍枝分解結合藍圖        │一張    │                              │
├──┼────────────┼────┼───────────────┤
│二六│鉛片                    │一片    │                              │
├──┼────────────┼────┼───────────────┤
│二七│底火測試器              │一個    │                              │
├──┼────────────┼────┼───────────────┤
│二八│研磨砂布                │四張    │                              │
├──┼────────────┼────┼───────────────┤
│二九│邊蓋螺絲                │九一粒  │                              │
├──┼────────────┼────┼───────────────┤
│三０│活塞                    │一０五粒│                              │
└──┴────────────┴────┴───────────────┘
【附表二】被告壬○○於桃園縣中壢市○○路一三七號八樓之三
　　　　　查獲之槍、彈及工具一覽表
┌──┬────────────┬────┬───────────────┐
│編號│ 品名及改造方式         │數 量   │鑑驗結果／備註          　    │
├──┼────────────┼────┼───────────────┤
│ 一 │改造手槍，係仿WALTHER廠 │一支    │具殺傷力                      │
│    │半自動手槍製造之金屬玩具│        │（槍枝管制編號：0000000000號）│
│    │手槍，更換土造金屬槍管改│        │                              │
│    │造而成之改造手槍（含彈匣│        │                              │
│    │一個）                  │        │                              │
├──┼────────────┼────┼───────────────┤
│ 二 │改造手槍，係仿H&K廠半自 │一支    │具殺傷力                      │
│    │動手槍製造之玩具手槍，更│        │（槍枝管制編號：0000000000號）│
│    │換土造金屬槍管改造而成之│        │                              │
│    │改造手槍（含彈匣一個）  │        │                              │
├──┼────────────┼────┼───────────────┤
│ 三 │改造手槍，係仿Derringer │一支    │具殺傷力                      │
│    │雙管手槍製造之金屬玩具手│        │（槍枝管制編號：0000000000號）│
│    │槍，車通槍管內阻鐵改造而│        │                              │
│    │成之改造手槍（含彈匣一個│        │                              │
│    │）                      │        │                              │
├──┼────────────┼────┼───────────────┤
│ 四 │改造手槍，係仿GLOCK廠半 │一支    │具殺傷力                      │
│    │自動手槍製造之金屬玩具手│        │（槍枝管制編號：0000000000號）│
│    │槍，車通槍管內阻鐵改造而│        │                              │
│    │成之改造手槍（含彈匣一個│        │                              │
│    │）                      │        │                              │
├──┼────────────┼────┼───────────────┤
│ 五 │改造手槍，係仿IMI廠UZI衝│一支    │不具殺傷力                    │
│    │鋒槍製造之玩具槍，槍管未│        │（槍枝管制編號：0000000000號）│
│    │貫通                    │        │                              │
├──┼────────────┼────┼───────────────┤
│ 六 │改造子彈，係玩具金屬彈殼│九顆    │經採樣三顆試射（餘六顆）      │
│    │加裝直徑約六至九毫米之金│        │1.其中二顆可擊發，具殺傷力。  │
│    │屬彈頭改造而成之改造子彈│        │2.其中一顆無法擊發，不具殺傷力│
├──┼────────────┼────┼───────────────┤
│ 七 │改造子彈，係九毫米制式子│二顆    │採樣一顆試射（餘一顆）        │
│    │彈截短彈頭改造而成之改造│        │其中一顆底火皿具撞擊痕跡，經試│
│    │子彈                    │        │射可擊發，均具殺傷力          │
├──┼────────────┼────┼───────────────┤
│ 八 │改造子彈，係口徑0.3英吋 │一顆    │不具火藥，不具殺傷力          │
│    │制式步槍彈殼加裝銅包衣彈│        │                              │
│    │頭而成之改造子彈        │        │                              │
├──┼────────────┼────┼───────────────┤
│ 九 │改造彈殼                │一枚    │係玩具金屬彈殼                │
├──┼────────────┼────┼───────────────┤
│ 十 │改造手槍半成品          │九支    │起訴書漏未記載，不具殺傷力    │
├──┼────────────┼────┼───────────────┤
│十一│火藥，含：              │共三一包│火藥為炸彈或爆裂物之主要組成零│
│    │1.煙火類火藥共876公克。 │        │件，為槍砲條例所列管，每包各取│
│    │2.黑色火藥共90公克。    │        │部分火藥鑑定，總計共取7.15公克│
│    │3.雙基發射火藥共30公克。│        │鑑驗，驗餘1058.85公克         │
│    │4.代拿邁炸藥共70公克。  │        │                              │
├──┼────────────┼────┼───────────────┤
│十二│雷管                    │四枚    │均是市售煙火商品供舞台戲劇用，│
│    │                        │        │非槍砲條例所列管之物          │
│    │                        │        │起訴書漏未記載                │
├──┼────────────┼────┼───────────────┤
│十三│引信，內含：            │十二條  │1.雷管為炸彈或爆裂物之主要組成│
│    │1.銅質電雷管一支        │        │  零件。                      │
│    │2.電發火頭十一支        │        │2.電發火頭為發火物，非槍砲條例│
│    │                        │        │  所列管之物。                │
├──┼────────────┼────┼───────────────┤
│十四│工業用子彈              │二一０顆│                              │
├──┼────────────┼────┼───────────────┤
│十五│制式子彈彈殼            │三枚    │                              │
├──┼────────────┼────┼───────────────┤
│十六│改造子彈半成品          │七十一顆│                              │
├──┼────────────┼────┼───────────────┤
│十七│槍枝滑套                │八個    │                              │
├──┼────────────┼────┼───────────────┤
│十八│改造槍管                │七支    │                              │
├──┼────────────┼────┼───────────────┤
│十九│改造槍枝零件            │一盒    │                              │
├──┼────────────┼────┼───────────────┤
│二０│電鑽                    │三支    │                              │
├──┼────────────┼────┼───────────────┤
│二一│砂輪機                  │一台    │                              │
├──┼────────────┼────┼───────────────┤
│二二│銼刀                    │十支    │                              │
├──┼────────────┼────┼───────────────┤
│二三│鋼鋸                    │一支    │                              │
├──┼────────────┼────┼───────────────┤
│二四│鐵鉗                    │十支    │                              │
├──┼────────────┼────┼───────────────┤
│二五│起子                    │十支    │                              │
├──┼────────────┼────┼───────────────┤
│二六│改造槍彈藍圖            │一張    │                              │
├──┼────────────┼────┼───────────────┤
│二七│皮包                    │一個    │                              │
├──┼────────────┼────┼───────────────┤
│二八│水果刀                  │一把    │                              │
├──┼────────────┼────┼───────────────┤
│二九│摺疊刀                  │一把    │                              │
├──┼────────────┼────┼───────────────┤
│三０│游標卡尺                │一支    │                              │
├──┼────────────┼────┼───────────────┤
│三一│金屬切割器              │一支    │                              │
├──┼────────────┼────┼───────────────┤
│三二│雜誌                    │二本    │                              │
├──┼────────────┼────┼───────────────┤
│三三│變造庚○○身分證        │一張    │其上被告所有之相片一幀沒收之  │
└──┴────────────┴────┴───────────────┘
【附表三】經被告壬○○於觀察勒戒、強制戒治期間自白及戒治
　　　　　出所後查獲之槍彈、工具一覽表
┌──┬─────┬───────┬─────────┬───┬────────┐
│編號│查獲時間  │查  獲  地  點│品名及改造方式    │數量  │鑑驗結果／備註  │
├──┼─────┼───────┼─────────┼───┼────────┤
│ 一 │九十二年十│桃園縣龍潭鄉干│改造手槍，係仿FN廠│一支  │具殺傷力        │
│    │月十七日十│城路三一五巷一│半自動手槍製造，換│      │（槍枝管制編號：│
│    │二時三十分│五一號對面草堆│裝土造金屬槍管改造│      │0000000000號）  │
│    │          │內            │之金屬玩具手槍（銀│      │                │
│    │          │              │色，含彈匣一個）  │      │                │
├──┼─────┼───────┼─────────┼───┼────────┤
│ 二 │九十二年十│中壢市○○○街│八釐米手槍，係仿  │一支  │具殺傷力        │
│    │月二十三日│登揚保齡球館旁│WALTHER廠PPK/S型半│      │（槍枝管制編號：│
│    │十二時許  │樹叢中        │自動手槍製造，以原│      │0000000000號）  │
│    │          │              │槍管彈室加土造金屬│      │                │
│    │          │              │槍管改造之玩具手槍│      │                │
│    │          │              │（含彈匣一個）    │      │                │
├──┼─────┼───────┼─────────┼───┼────────┤
│ 三 │九十二年十│中壢市○○○街│改造子彈，係土造子│一顆  │具殺傷力（經試射│
│    │月二十三日│登揚保齡球館旁│彈，具直徑8mm之土 │      │用罄）          │
│    │十二時許  │樹叢中        │造金屬彈頭        │      │起訴書漏未記載  │
├──┼─────┼───────┼─────────┼───┼────────┤
│ 四 │九十二年十│桃園縣龍潭鄉干│八釐米改造手槍，仿│一支  │具殺傷力        │
│    │一月六日下│城五村一九０號│FN廠半自動手槍製造│      │（槍枝管制編號：│
│    │午二時三十│二樓          │，換裝土造金屬槍管│      │0000000000號）  │
│    │分許      │              │改造之玩具手槍（含│      │                │
│    │          │              │彈匣一個）        │      │                │
├──┼─────┼───────┼─────────┼───┼────────┤
│ 五 │九十二年十│桃園縣龍潭鄉干│八釐米改造手槍，仿│二支  │具殺傷力        │
│    │一月六日下│城五村一九０號│WALTHER廠PPK/S型半│      │（槍枝管制編號：│
│    │午二時三十│二樓          │自動手槍製造，以原│      │0000000000、1102│
│    │分許      │              │槍管彈室加土造金屬│      │151691號）      │
│    │          │              │槍管改造之玩具手槍│      │                │
│    │          │              │（各含彈匣一個）  │      │                │
├──┼─────┼───────┼─────────┼───┼────────┤
│ 六 │九十二年十│桃園縣龍潭鄉干│改造子彈：        │共六顆│各採樣一顆試射後│
│    │一月六日下│城五村一九０號│1.三顆，土造子彈，│      │，餘四顆，均具殺│
│    │午二時三十│二樓          │  具直徑7.9mm之土 │      │傷力。          │
│    │分許      │              │  造金屬彈頭。    │      │                │
│    │          │              │2.三顆，玩具金屬彈│      │                │
│    │          │              │  殼加裝直徑7.9mm │      │                │
│    │          │              │  之土造金屬彈頭造│      │                │
│    │          │              │  而成            │      │                │
├──┼─────┼───────┼─────────┼───┼────────┤
│ 七 │九十二年十│桃園縣龍潭鄉干│貝瑞塔改造手槍，係│一支  │具殺傷力        │
│    │一月十四日│城路三一五巷內│仿BERETTA廠84型半 │      │（槍枝管制編號：│
│    │十一時三十│之路燈編號０三│自動手槍製造，換裝│      │0000000000號）  │
│    │分許      │００七號對面樹│土造金屬槍管改造之│      │                │
│    │          │林內          │玩具手槍（含彈匣一│      │                │
│    │          │              │個）              │      │                │
├──┼─────┼───────┼─────────┼───┼────────┤
│ 八 │九十三年四│桃園縣龍潭鄉中│改造槍管，係土造金│一支  │                │
│    │月六日    │央街一六九巷十│屬槍管            │      │                │
│    │          │一弄四七號前（│                  │      │                │
│    │          │自其身上搜出）│                  │      │                │
└──┴─────┴───────┴─────────┴───┴────────┘
